臺灣高等法院高雄分院刑事裁定　　　　110年度軍聲再字第2號
再審聲請人
即受判決人　陳嘉隆



上列聲請人因殺人案件，對於本院105 年度軍上訴字第4 號，中
華民國105 年7 月21日第二審確定判決（臺灣高雄地方法院103
年度軍重訴字第1 號，起訴案號：臺灣高雄地方檢察署102 年度
偵字第28994 號、第22760 號；102 年度軍偵字第49號、103 年
度偵字第2493號），聲請再審，本院裁定如下：
    主  文
再審之聲請駁回。                                                          
    理  由                                                                
一、綜合聲請人即被告陳嘉隆（下稱被告）110 年7 月2 日聲請
    再審狀、同年月7 日聲請再審追加理由狀及同年8 月5 日本
    院訊問時其所供述內容暨同日庭提之書狀，其聲請再審意旨
    略以：我與被害人素不相識並且無仇恨，加之當時我仍是軍
    人身分，並無殺人之動機存在。又被害人身上之5 處刀傷全
    係共犯朱清程一人所為，我並不知情；當時我所持之彈簧刀
    並未開啟，僅以該刀露出之那一節攻擊被害人之身體及頭部
    而已，我僅係基於普通傷害之犯意而參與本件鬥毆而已，原
    判決認被告係共同犯傷害致死罪云云，尚有誤會，為此依刑
    事訴訟法第420 條第1 項第6 款之發現新事實、新證據為由
    ，聲請本件再審。另聲請傳訊證人古瀚仁、王○銘、黃立安
    及朱清程以證明上情。
二、按104 年2 月4 日修正公布之刑事訴訟法第420 條第1 項第
    6 款明定：「有罪判決確定後，因發現新事實或新證據，單
    獨或與先前之證據綜合判斷，足認受有罪判決之人應受無罪
    、免訴、免刑或輕於原判決所認罪名之判決者」，為受判決
    人之利益，得聲請再審；同條第3 項並增訂：「第1 項第6
    款之新事實或新證據，指判決確定前已存在或成立而未及調
    查斟酌，及判決確定後始存在或成立之事實、證據」之規定
    。是依修正後之刑事訴訟法，得據為受判決人之利益聲請再
    審之「新事實」、「新證據」，固不以有罪判決確定前已存
    在或成立而未及調查斟酌者為限，其在判決確定後始存在或
    成立之事實、證據，亦屬之；然該事實、證據，仍須於單獨
    觀察，或與先前之證據綜合判斷後，得以合理相信其足以動
    搖原確定之有罪判決，使受有罪判決之人應受無罪、免訴、
    免刑或輕於原判決所認罪名之判決者，始足當之。經查：
  ㈠聲請意旨所指被告並未持系爭已開啟之彈簧刀殺傷被害人，
    被害人身上之5 處刀傷均係證人朱清程一人所為，當時被告
    並不知情乙節：
  ⒈就此原判決已認定「訊據上訴人即被告陳嘉隆承認發射1 枚
    信號彈並毆打被害人，惟否認持刀戳刺被害人，辯稱：所持
    彈簧刀之刀刃並未開啟，刀刃在刀身內，伊緊握刀身，揮拳
    毆打被害人而已。共同被告朱清程於偵查及原審審理中就陳
    嘉隆打鬥中是否以彈簧刀刀刃戳刺被害人，固證稱未注意看
    ，不知其刀刃有無伸出等語，惟就回程上車時之狀況，朱清
    程於原審證稱：回程時陳嘉隆坐副駕駛座，伊看到副駕駛座
    車門扶手上有血，約一個手掌大的血量。進屋後看到陳嘉隆
    的刀子及右手掌上都有血，是刀子利刃的地方有血。（經原
    審當庭提示扣案之彈簧刀，朱清程指明血在刀尖往下約6.3
    公分處之刀刃上），伊與陳嘉隆就拿刀進廁所各自洗淨血跡
    ，再叫王○銘拿去丟掉等語，核與證人王○銘於偵查及原審
    審理中所證：回程上車時看到陳嘉隆拿1 把彈簧刀，朱清程
    拿1 把蝴蝶刀，陳嘉隆手上都是血，回住處後，他們叫我把
    刀丟掉等情相符，亦與證人謝惟旭於偵查及原審中證述：回
    程上車前看見陳嘉隆與朱清程手上都拿著刀子，有血跡等情
    一致。若彈簧刀之刀刃未出，朱清程何以見到刀刃有血？上
    訴人陳嘉隆又何須洗淨血跡後丟棄該彈簧刀？朱清程於本院
    中復證稱：在現場中未看到陳嘉隆的彈簧刀有沒有打開，但
    回到家洗刀時，我看到陳嘉隆的刀刃是打開洗，陳嘉隆還跟
    我說他刺了好幾刀等情。對陳嘉隆當庭詰問上情，朱清程回
    稱：「我有刺的都承認，你有跟我講你有刺，當時你有想要
    炫耀的意思，現在出事了，還不敢承認？」並證述：「當時
    與陳嘉隆一起洗刀時，看到陳嘉隆所持刀整支都有血，連他
    的手都有血」「案發後，陳嘉隆跟我講，如果出事情的話，
    要我一個人扛就好，現在出事了，我為什麼還要保護他？」
    等語。查上訴人陳嘉隆既稱扣案之彈簧刀1 把係其平時為防
    身隨身攜帶，若其與被害人打鬥時，無使用彈簧刀之必要，
    又何須取出持握於手中，徒增攻擊時之反作用力，令手掌疼
    痛？既從身上取出即有使用之意圖，彈出刀刃握刀戳刺被害
    人應是陳嘉隆面對被害人持椅攻擊時的當下決定。其事後洗
    淨彈簧刀所染血液再交由王○銘丟棄，意圖湮滅罪證之情虛
    可見。雖扣案之彈簧刀因此未能驗出血跡反應，亦未檢出DN
    A-STR 型別，惟其回程時座車之副駕駛座車門扶手約手掌大
    之血跡反應，經警採集送驗結果，該血跡DNA-STR 型別與被
    害人DNA-STR 型別相同，有高雄市政府警察局（刑事鑑識中
    心）鑑定書為憑。該處座位為上訴人陳嘉隆乘坐，業經同車
    之朱清程證述如前，上訴人陳嘉隆亦供認屬實，可證上訴人
    陳嘉隆回車上乘坐時右手沾染被害人血跡。再查上訴人朱清
    程與陳嘉隆原係好友，由朱清程駕車搭載陳嘉隆前往案發現
    場，衡情若陳嘉隆確未動刀刃刺創被害人，在朱清程已坦承
    持蝴蝶刀戳刺被害人致死之情況下，朱清程實無必要誣害友
    人陳嘉隆，對陳嘉隆否認犯行亦不應有不甘不滿之反應。正
    因2 人本有交情，才有扛責隱罪之期待，事發後，陳嘉隆為
    自保，始終否認被害人之刀傷與之有關，將刀傷致死之責歸
    於上訴人朱清程，朱清程終難容忍而於本院審理中，陳嘉隆
    聲請對其交互詰問時，供述陳嘉隆事後曾告知其持刀刺被害
    人幾刀之事實如前所述。綜上，上訴人陳嘉隆所辯難以採信
    ，其所持之彈簧刀確彈出刀刃戳刺被害人，致其持刀之右手
    及彈簧刀均沾染被害人血跡無疑」等語（參見原判決第7 至
    9 頁）。
  ⒉原判決復認定：「查被害人受攻擊後，經送醫急救不治死亡
    ，經檢察官督同法醫相驗後，送請法務部法醫研究所鑑定死
    因，經解剖研判結果：被害人受有鈍器傷及銳器傷。鈍器傷
    多處：①右後枕部挫傷4 4 公分，併右頂枕骨至右後顱骨
    線狀骨折，長14公分。②右前額、兩肘、左肩、左手臂、右
    下腹、陰囊、左膝小擦傷或挫傷。銳器傷5 處，都在背部：
    ①左肩胛部1.5 公分淺刺創一處。②右頸肩交界高度144 公
    分一處深刺創，創口長6 公分，刺入右胸膛右上肺葉，深入
    約12- 13公分。③前一刺創之右後一處（約為右後肩頸）深
    刺創，長3.5 公分，深6 公分，未入胸腔。④右背高133 公
    分之胸脊旁刺創，長4.2 公分，穿過第5 肋間刺入右胸腔右
    下肺葉。⑤右背高122 公分之右肩胛下刺創，長3.8 公分，
    穿過第7 肋間進入右胸膛右下肺葉。足見以上②、④、⑤三
    處刺入右胸腔內之肺臟，造成右側血胸及出血性休克乃被害
    人死亡原因，此有法醫研究所（102 ）醫鑑字第1021103274
    號鑑定報告書及臺灣高雄地方檢察署相驗屍體證明書附於相
    驗卷內可憑。足證被害人沈峰正確遭多人徒手及持棍棒圍毆
    ，致受有頭部挫傷骨折及身體多處擦挫傷，並因遭持刀戳刺
    而受有背部五處刺創傷。…而上訴人朱清程已坦承其持蝴蝶
    刀戳刺被害人3 刀，並有扣案蝴蝶刀1 把可資佐證。上訴人
    陳嘉隆亦持彈簧刀戳刺被害人如前所述，亦有扣案之彈簧刀
    1 把為證。上開蝴蝶刀與彈簧刀均可造成被害人上開刺創傷
    ，本院函詢法務部法醫研究所就上開蝴蝶刀之雙面刃、無鋸
    齒及彈簧刀之單面刃、有鋸齒所刺創之傷口於被害人身上能
    否分辨？該所以105 年5 月6 日法醫理字第1500019730號函
    覆本案被害人傷口難以分辨。而本案除朱清程、陳嘉隆持刀
    器攻擊被害人外，未見他人攜帶刀械，亦據其二人及其他同
    案被告供述明確，被害人身上總計五處刀刺創，朱清程自承
    刺3 刀，餘二處刺創應係陳嘉隆所刺無疑。惟朱清程、陳嘉
    隆分別刺中何處？雖朱清程於原審供稱：我刺左肩兩刀，背
    部一刀，並於原審提示相驗卷內法醫研究報告所附之檢驗人
    體圖時，指出右頸肩交界高度144 公分處、前一刺創之右後
    一處（約為右後肩頸）、右背高133 公分之胸脊旁一處為其
    所傷。姑不論上訴人朱清程於打鬥攻擊之瞬間能否確實記憶
    所刺之人體部位令人生疑，惟其甘願承認三處刺創中，有二
    處係刺入肺臟之致命傷口，應可見其無避重就輕之情，其餘
    二處左肩胛部淺刺創一處、右背高122 公分之右肩胛下刺創
    深及肺葉一處，若非陳嘉隆所刺，朱清程不甘承受，又何須
    特意排除該處以誣害陳嘉隆？因此，朱清程、陳嘉隆對於被
    害人先徒手毆打，再分別取出刀械戳刺被害人，被害人所受
    之鈍器傷、銳器傷與渠等所為均有因果關係，堪以認定」等
    語（參見原判決第9 至11頁）。
  ㈡聲請意旨所指被告僅有傷害之犯意，是否有因而致被害人於
    死之預見乙節：
    就此原判決已認定「經查朱清程與陳嘉隆與被害人素不相識
    ，彼此並無恩怨仇隙，僅因陳冠亦、林國欽、曾順榮與自稱
    「仁武酒空會館」成員發生衝突後，糾眾同往仁武酒空會館
    尋釁報復，本意應僅止於教訓示威，打架滋事，衡情依理，
    尚無殺害對方或致對方受有刑法上所規定重傷程度之必要。
    觀諸本案衝突發生之過程，朱清程與陳嘉隆受邀助陣抵達「
    仁武酒空會館」前；係由陳嘉隆先發射信號彈挑釁，「仁武
    酒空會館」成員見來者人多勢眾，多避而不出面，唯被害人
    持椅面對挑釁，陳冠亦、陳嘉隆、朱清程最先上前與被害人
    對打，在被害人持椅揮打之狀況下，陳嘉隆、朱清程恐空手
    難敵，分別起意取出身上之刀械攻擊被害人，朱清程持用之
    蝴蝶刀經送鑑結果，刀刃長10公分，陳嘉隆持用之彈簧刀之
    刀刃長9.2 公分，屬短刀類，渠二人選擇被害人之背部戳刺
    ，並非一般所認識胸、腹、頸部之人體要害部位，且於被害
    人中刀後退入巷內，遭其他姓名不詳十餘人徒手或持棍棒追
    打時，並無任何證據證明朱清程、陳嘉隆持續追擊參與圍毆
    ，必置被害人於死為止，而係見手中及刀上沾染被害人鮮血
    後，即慌亂返回車上逃離現場。依事發前2 人與被害人不相
    識，被害人突然持椅衝出，其2 人臨時起意取出身上刀械攻
    擊之前後情況觀察，應認其2 人並無意殺死或重傷被害人而
    僅欲刺傷被害人而已。固然依一般智識經驗，縱持短刀戳刺
    他人背部，在未注意控制力道下，仍可能因刀鋒銳利，用力
    過度而刺中臟器或失血過多致死，是客觀上應能預見有造成
    被害人死亡之可能。上訴人朱清程、陳嘉隆已成年，並受有
    高中職教育程度，智識經驗並無明顯較社會一般人低落之情
    形，其2 人與被害人無怨無仇，完全無殺人動機下，持刀與
    被害人打架，主觀上未預見被害人因其2 人之刺創而致死亡
    之加重結果。惟客觀上既屬能預見，竟疏忽致主觀上未預見
    ，雖不構成殺人罪，仍應成立刑法第277 條第2 項前段之傷
    害致人於死罪。又上訴人朱清程、陳嘉隆本基於傷害被害人
    之犯意聯絡圍擊被害人，在被害人持椅對抗時，為增加攻擊
    力量而分別取出身上所攜刀械戳刺被害人背部如前所述，被
    害人背部5 處刺創乃2 人聯手所刺，其2 人雖均無殺人犯意
    ，惟客觀上均能預見被害人可能因其2 人之戳刺致死，竟在
    情急混亂攻擊下，主觀上均未預見被害人因此死亡之加重結
    果，2 人就傷害致死之犯行仍應認為有犯意聯絡之共同正犯
    」等語（參見原判決第12至13頁）。
  ㈢綜上，聲請意旨所指被告當時無殺人或重傷之故意，而僅有
    普通傷害之犯意乙節，固堪埰信；惟其與證人即同案被告朱
    清程等2 人基於傷害致死之犯意聯絡，由被告持系爭已開啟
    之彈簧刀刺殺被害人左肩胛部淺刺創、右背高122 公分之右
    肩胛下刺創深及肺葉各1 刀，應共同負傷害致人於死之罪責
    ，業均經原判決明確認定並說明如前。被告係對原判決確定
    前已存在且已審酌之證據及事實，自為不同之評價，而提起
    本件再審之聲請無訛。
三、綜上所述，聲請意旨係就原確定判決所認定之事實再事爭執
    及對原確定判決採證認事職權之適法行使任意指摘，經核其
    再審聲請之事由，並非新修正刑事訴訟法第420 條第1 項第
    6 款所指適法之「新事實、新證據」，其再審之聲請要屬違
    背程序之規定而不合法，且屬無以補正之事項，應以裁定駁
    回之。本件事證已明，被告聲請再行傳訊證人古瀚仁、王○
    銘、黃立安及朱清程以證明聲請再審意旨所指各情，核無必
    要。
四、據上論結，應依刑事訴訟法第433條，裁定如主文。
中    華    民    國  110     年    10    月    28    日
                  刑事第九庭    審判長法  官  莊崑山
                                      法  官  李炫德
                                      法  官  陳明富
 
以上正本證明與原本無異。
如不服本裁定應於送達後5日內向本院提出抗告狀。
中    華    民    國  110     年    10    月    28    日
                                      書記官  唐奇燕